臺灣新竹地方法院刑事判決
111年度訴字第344號
公  訴  人  臺灣新竹地方檢察署檢察官
被      告  陳菁華

                    籍設新北市○○區○○路0號（新北○○                      ○○○○○○○）


上列被告因違反森林法案件，經檢察官提起公訴（110年度偵字
第11257號)，本院判決如下：
    主  文
陳菁華犯森林法第五十二條第三項、第一項第四款、第六款之竊
取森林主產物貴重木罪，處有期徒刑壹年捌月，併科罰金新臺幣
玖萬壹仟零玖拾壹元，罰金如易服勞役，以新臺幣壹仟元折算壹
日。扣案之手拉器綑綁帶壹條、車牌號碼000-000號普通重型機
車壹部（含鑰匙壹把）均沒收。
    事  實
一、陳菁華明知坐落新竹縣○○鄉○○段00地號土地，係行政院農業
    委員會林務局（下稱林務局）所管領之國有林地（非保安林
    ），且經編列為新竹縣尖石鄉竹東事業區第127林班地，其
    上生立、枯損、倒伏之竹木、殘留之根株、殘材均屬國有林
    地之主產物，竟意圖為自己不法所有，基於結夥二人以上使
    用車輛搬運贓物之竊取森林主產物貴重木之犯意聯絡，夥同
    陳昭男（業經臺灣新竹地方檢察署檢察官通緝中）、真實姓
    名年籍不詳、綽號「阿文（音譯）」之成年男子，於民國11
    0年2月4日上午7時50分許前之某日不詳時間，分別騎乘車牌
    號碼000-000、PC5-933號普通重型機車前往上揭林地，且由
    陳昭男將放置於該址林地內（TWD97 座標X：277213、Y：00
    00000，附近設有臨時工寮）、已裁切完畢之牛樟樹材1塊（
    重量105公斤），推滾至新竹縣○○鄉○○○○0號農路登山口處，
    與負責接應之陳菁華、「阿文（音譯）」等人會合而竊盜得
    逞。迄於110年2月4日上午7時50分許，陳菁華、陳昭男、「
    阿文（音譯）」在該登山口處，正欲將該牛樟樹材搬運至上
    揭機車以載運下山之際，見據報前往該址之林務局新竹林區
    管理處人員、內政部警政署保安警察第七總隊第五大隊（下
    稱保七總隊）新竹分隊員警上前盤查，為免遭逮捕，乃分別
    棄車跳山坡、竹林逃逸。員警未能追及，乃將遺留現場之上
    揭機車（含機車鑰匙各1支）、牛樟樹材（現已交由林務局
    新竹林區管理處竹東工作站保管）、手拉器綑綁帶1條扣案
    ，復於110年2月6日前往上揭工寮附近勘查採證，查得現場
    遺有大量鋸切之牛樟樹材，並留有陳菁華DNA跡證之煙蒂1個
    。另據陳菁華到案供稱，其與陳昭男分別騎乘上揭機車前往
    上揭林地，且由陳昭男推滾上揭牛樟木樹1塊材至上揭登山
    口，又見警上前盤查，旋分別棄車逃逸等情，因而查獲。
二、案經林務局新竹林區管理處訴由臺灣新竹地方檢察署及新竹
    縣政府警察局橫山分局報告該署檢察官偵查起訴。
　　理  由
壹、程序方面
一、按被告以外之人於審判外之陳述，經當事人於審判程序同意
    作為證據，法院審酌該言詞陳述或書面陳述作成時之情況，
    認為適當者，得為證據。當事人、代理人或辯護人於法院調
    查證據時，知有刑事訴訟法第159條第1項不得為證據之情形
    ，而未於言詞辯論終結前聲明異議者，視為有前項之同意。
    刑事訴訟法第159條之5第1項、第2項分別定有明文。經查，
    本判決所引用以下被告以外之人於審判外之陳述，迄本案言
    詞辯論終結前，公訴人、被告均未表示異議，本院審酌上開
    證據作成時，並無違法或不當之情況，又均無證明力明顯過
    低之情形，因認上開證據方法均適當得為證據，依上揭規定
    ，應均有證據能力。
二、本判決所引用其餘所依憑判斷之非供述證據，亦無證據證明
    係違反法定程序所取得，或其他不得作為證據之情形，且與
    本案待證事實間復具有相當關聯性，依刑事訴訟法第158條
    之4規定之反面解釋，亦均有證據能力。　　
貳、實體方面
一、認定犯罪事實所憑之證據及認定之理由：
　　訊據被告陳菁華固不否認有於上開時、地騎乘車牌號碼000-
    000號普通重型機車到場，經警到場後逃逸留下上揭機車，
    且案發登山口附近留有一塊經裁切完畢之牛樟樹材之事實，
    惟矢口否認有何加重竊取森林主產物貴重木之犯行，辯稱：
    這個案子跟我無關，我只是上山採取羊奶頭、山橄欖等藥材
    ，山橄欖要在凌晨露水淋過之後會變成亮銀色，我才會利用
    凌晨的時候上山。陳昭男與我並非同時下山，我先下山在登
    山口整理我的藥材，看到車子上來陳昭男跑掉，我非常害怕
    也跟著跑，我連木頭都沒有碰到，我與陳昭男並非同夥云云
    。經查：
　㈠被告於110年2月4日上午7時50分許，騎乘車牌號碼000-000號
    普通重型機車前往新竹縣尖石鄉竹東事業區第127林班地，
    於新竹縣○○鄉○○○○0號農路登山口處，經警到場後逃逸，現
    場遺留有車牌號碼000-000、PC5-933號普通重型機車各1部
    、牛樟樹材1塊、手拉器綑綁帶1條等情，為被告所是認，並
    有竹東127林班遭盜伐位置圖1份（偵字第11257號卷第14頁
    ）、內政部警政署保安警察第七總隊扣押筆錄、第七總隊第
    五大隊扣押物品目錄表各1份（偵字第11257號卷第19至23頁
    ）、110年2月4日現場蒐證黑白照片4張（偵字第11257號卷
    第30頁）、110年2月4日即時監控、行車紀錄器影像擷取照
    片6張（偵字第11257號卷第35頁）、110年2月4日現場查獲
    照片6張（偵字第11257號卷第36頁）、110年2月4日查獲照
    片3張（偵字第11257號卷第135頁），此部分事實首堪認定
    。
　㈡證人即林務局新竹林區管理處森林護管員余玉展於警詢中陳
    稱：我任職於林務局新竹林區管理處竹東工作站擔任森林護
    管員、負責森林保護、保育業務，已服務30年。我與保七總
    隊第五大隊新竹分隊3名警員，於110年2月4日8時許前往新
    竹縣○○鄉○○○○0號農路登山口查緝盜伐案件，車至登山口時
    ，發現有3名男子正欲搬1塊牛樟角材準備離去，見警力下車
    盤問時，就分別逃跑，現場遺留牛樟1塊、2輛重機。警車到
    登山口時，3名嫌疑人及2輛機車停於登山口，木頭亦在旁，
    警方人員立即下車查緝，3名嫌疑人就別往邊坡及竹林逃逸
    。檢視現場遺留的木材，為屬公告之貴重木牛樟，係從竹東
    事業區第127林班地盜出（TWD97座標X:277213Y:0000000)。
    因我們於109年12月16日9時接獲山友通報，於上述地點有發
    現1株枯倒牛樟木有被盜鋸情形後，我與同事立即上山清查
    ，確定於上述127林班地，有發現竊取盜伐情形，現場有多
    塊遭鋸切樹材散置附近，並於下方不遠處搭有一臨時工寮，
    期間我們有通報保七總隊第五大隊新竹分隊員警共同埋伏查
    緝，對於該盜伐情形均有隨時清查、掌握並照相存證，該遺
    留之牛樟木經比對，確定從該枯倒牛樟木盜伐並搬運至登山
    口無誤等語（偵字第11257號卷第16至18頁）。於本案審理
    中具結證稱：我們之前在巡護的時候，有發現木頭被偷，搬
    到山路上，他們把它藏起來，藏起來之後，我們主辦人到現
    場去裝即時監控攝影機，後來攝影機回報訊號的時候，主辦
    人通知我說木頭在移動中，也有拍到影像，要我們跟森林警
    察共同去查緝，到現場之後有看到監控的那個木頭在機車旁
    邊，嫌犯看到我們出現的時候，他們就鳥獸散，1個人本來
    已經壓制到了，後來就被他逃脫，另2個人就往不同方向走
    ，現場一共是三人。被告他們三人當時停在原處，站在機車
    及木頭旁邊，我們去衝上去的時候，他們三個人就在那邊，
    當我們進行查緝的時候，他們就跑了，當時木塊是在機車旁
    邊。監視器發現他們在滾木頭跟本案登山口距離粗估約200
    公尺至300公尺，從農路登山口到被裁切的牛樟樹材位置大
    概600公尺左右。那個木頭機車後面應該放得下，機車後座
    綁好一定可以放。扣案的綑綁帶可以拿來綑綁木頭，這是拿
    來機車上面綁木頭的，如果要綁木頭的話，用這個放在機車
    上面綑綁比較牢靠等語（本院卷第191至201頁）。證人余玉
    展於警詢、本院審理中證述其於110年2月4日至新竹縣○○鄉○
    ○○○0號農路登山口查緝盜伐案件之原因、經過，到場時發現
    3位嫌疑人、現場遺留2輛機車、1塊牛樟樹材等節，前後所
    述一致，核與竹東127林班遭盜伐位置圖1份（偵字第11257
    號卷第14頁）、內政部警政署保安警察第七總隊扣押筆錄、
    第七總隊第五大隊扣押物品目錄表各1份（偵字第11257號卷
    第19至23頁）、110年2月4日現場蒐證黑白照片4張（偵字第
    11257號卷第30頁）、110年2月4日即時監控、行車紀錄器影
    像擷取照片6張（偵字第11257號卷第35頁）、110年2月4日
    現場查獲照片6張（偵字第11257號卷第36頁）、110年2月4
    日查獲照片3張（偵字第11257號卷第135頁）相符，而證人
    余玉展係到場調查、處理森林法案件之林務局新竹林區管理
    處人員，與被告並無仇隙，其證詞應堪採信。足徵被告與陳
    昭男、1名不詳男子於110年2月4日7時50分前某時許，分別
    騎乘車牌號碼000-000、PC5-933號普通重型機車前往上揭林
    地，於滾動裁切完畢之牛樟樹材時觸動即時監控攝影機，員
    警於同日7時50分許會同林務局新竹林區管理局人員至新竹
    縣○○鄉○○○○0號農路登山口處查緝時，發現被告與陳昭男、1
    名不詳男子正欲搬牛樟樹材1塊準備離去，見警方到場時即
    分別逃逸，現場遺留2輛機車、1塊牛樟樹材、手拉器綑綁帶
    1條，扣案之手拉器綑綁帶可以拿來將扣案牛樟樹材1塊捆綁
    放在機車後座，而該遺留現場之牛樟樹材1塊與新竹縣尖石
    鄉竹東事業區第127林班地上枯倒遭盜伐鋸切之牛樟木比對
    相符等情，應堪認定。
　㈢再查，依林務局新竹林區管理處承辦人謝文杰於110年2月4日
    判別製作之違反森林法案件被害林木判別報告書記載，判別
    上開於110年2月4日扣案之樹塊，確屬貴重木牛樟樹種，重
    量為105公斤，此有行政院農業委員會林務局新竹林區管理
    處處理違反森林法案件被害林木判別報告書1份（偵字第112
    57號卷第130頁）可參。而枯倒遭盜伐鋸切之牛樟木位於新
    竹縣○○鄉○○段00地號土地係林務局所管領之國有林地（非保
    安林），且經編列為新竹縣尖石鄉竹東事業區第127林班地
    ，有竹東127林班遭盜伐位置圖1份（偵字第11257號卷第14
    頁）、彩色地圖1份（偵字第11257號卷第130頁反面）、土
    地建物查詢資料1份（偵字第11257號卷第131頁）、新竹縣○
    ○鄉地○○○○○○0○○○○○00000號卷第131頁反面）附卷可參。另
    經員警於110年2月6日前往新竹縣尖石鄉竹東事業區第127林
    班地盜伐現場會勘，發現盜伐現場遍地皆是牛樟片材及切割
    過後之牛樟木，牛樟木屑，且切割牛樟木現場下方一處簡陋
    工寮處發現之煙蒂（編號4-2），經內政部警政署刑事警察
    局鑑定結果為與被告DNA-STR型別相符，此有新竹縣政府警
    察局橫山分局偵查隊偵查佐陳君瑋於110年11月3日製作之偵
    查報告1份（偵字第11257號卷第105頁）、現場蒐證照片44
    張（偵字第11257號卷第106至116頁）、內政部警政署刑事
    警察局鑑定書（送鑑案號：0000000000）1份（偵字第11257
    號卷第9至11頁）附卷可佐。足徵被告於110年2月4日員警到
    場查緝前，確實曾經出現在新竹縣尖石鄉竹東事業區第127
    林班地盜伐牛樟木現場附近之簡陋工寮處，並留下煙蒂，當
    已知悉上開林班地有遭盜伐鋸切之牛樟木甚明。
　㈣按共同正犯之成立，祇須具有犯意之聯絡，行為之分擔，既
    不問犯罪動機起於何人，亦不必每一階段犯行，均經參與；
    共同正犯之意思聯絡，不限於事前有所協議，其於行為時，
    基於相互之認識，以共同犯罪之意思參與者，亦無礙於共同
    正犯之成立，且其表示之方法，亦不以明示通謀為必要，即
    相互間有默示之合致，亦無不可；共同正犯之意思聯絡，原
    不以數人間直接發生者為限，即有間接之聯絡者，亦包括在
    內；再共同實行犯罪行為之人，在合同意思範圍以內，各自
    分擔犯罪行為之一部，相互利用他人之行為，以達其犯罪之
    目的者，即應對於全部所發生之結果，共同負責。另刑法之
    「相續共同正犯」，就基於凡屬共同正犯對於共同犯意範圍
    內之行為均應負責，而共同犯意不以在實行犯罪行為前成立
    者為限，若了解最初行為者之意思，而於其實行犯罪之中途
    發生共同犯意而參與實行者，亦足成立；故對於發生共同犯
    意以前其他共同正犯所為之行為，苟有就既成之條件加以利
    用而繼續共同實行犯罪之意思，則該行為即在共同意思範圍
    以內，應共同負責。經查：
  ⒈被告於警詢中自承：裝設於新竹縣○○鄉○○村○○○○0號農路之攝
    影機影像擷取照片及影像檔，所拍到110年1月7日3時48分走
    入林道之兩人，走在前面的是我，走在後面的是陳昭男。11
    0年1月7日9時51分走出林道之人是我。110年1月16日4時13
    分走入林道之2人，走在前面的是我，走在後面的是陳昭男
    。110年1月16日9時30分、33分走出林道之兩人，有戴帽子
    的是我，另外一個是陳昭男。於110年1月18日2時52分及3時
    15分走入林道之人，2時52分影片中之人是陳昭男，3時15分
    影片中之人是我。於110年1月18日7時18分走出林道之兩人
    ，走在前面之人是我，走在後面的是陳昭男。於110年1月18
    日7時35分於林道登山口之兩人，騎在前面的是315-JDU號普
    重機車，駕駛是陳昭男，騎在後面的是PC5-933號普重機車
    ，駕駛是我。110年2月4日我與陳昭男在4時許先後上山，大
    約在7時許下山的。我下山道登山口時，就看到陳昭男滾動
    著那塊牛樟角材下山，陳昭男叫我幫忙搬上車。於110年2月
    4日8時8分在林道登山口之三人是我、陳昭男、另一人是陳
    昭男認識的。該塊樹材是牛樟，是陳昭男從林道上滾下來的
    ，就是陳昭男在110年2月4日6時33分滾動的那一塊等語（偵
    字第11257號卷第3至6頁），足徵被告於警方110年2月4日到
    場查緝前之110年1月7日、16日、18日凌晨2時至4時許間，
    均有進入新竹縣尖石鄉竹東事業區第127林班地盜伐現場附
    近之新竹縣○○鄉○○村○○○○0號農路，被告並於盜伐現場附近
    工寮處留下煙蒂驗出其DNA。
  ⒉又臺灣山區國有林地內有「牛樟」等珍貴樹種，經濟及生態
    價值甚高，常為山老鼠等盜伐林木者覬覦之目標，而甘冒重
    刑之風險上山竊取後載運下山高價變賣牟利，此並經新聞報
    章等大眾媒體歷年來多次報導，應為一般人所熟知，而被告
    案發當時已年滿50歲，為智識正常之成年人，且前於108年
    、109年間有違反森林法之前案紀錄，甫於109年10月13日因
    違反森林法案件交保，此為被告所自承（本院卷第78頁），
    並有臺灣高等法院被告前案紀錄表1份附卷可參，被告對此
    自應有所知悉，乃被告於深夜時分不辭路途難行、摸黑涉險
    跋涉至山區深林內，且於偵查中陳稱：陳昭男在山上看到牛
    樟木，說要把牛樟木滾下來，陳昭男當時有請我把牛樟木搬
    上機車，在場另一名年輕男子我聽到陳昭男叫他「阿文（音
    譯）」等語（偵字第11257號卷第85頁），足認本案被告對
    陳昭男所要求搬運之樹材乃屬盜伐（竊取）國有林班地之貴
    重木牛樟樹材有所認識。
  ⒊又盜伐國有林地之森林貴重木犯行具隱密性又涉犯重罪，衡
    情本難認有由不知情之人抑或無共犯竊取犯意聯絡之人，臨
    時配合或出現之理，否則尚難保該不知情、無犯意聯絡之在
    場人發現他人係從事違法之竊取森林貴重木主產物行為，走
    漏風聲向檢警舉發，導致竊取計畫功虧一簣，徒增被捕之風
    險。而被告於警方110年2月4日到場查緝前之110年1月7日、
    16日、18日，已多次出現在盜伐現場附近，且陳昭男亦於相
    近時間出現，甚至於110年2月4日在陳昭男滾動牛樟樹材時
    被告出現在案發現場，陳昭男要求被告牛樟木搬上機車，現
    場尚有「阿文（音譯）」在場，已如前述，而該牛樟樹材重
    量達105公斤，衡情無法僅由陳昭男一人將之搬運下山，而
    須他人共同參與搬運，是以被告是以自己參與竊盜犯罪過程
    之犯意到場，其與陳昭男、「阿文（音譯）」等人顯具有結
    夥二人以上使用車輛搬離贓物之竊取森林主產物貴重木之犯
    意聯絡，至為明確。至本案雖無積極證據證明被告有實際下
    手砍伐、鏈鋸樹材之行為，惟被告於110年2月4日前已多次
    出現在盜伐現場附近，且於工寮遺留煙蒂，依其等分工由陳
    昭男將放置於上開林班地盜伐現場、已裁切完畢之牛樟樹材
    1塊，推滾至新竹縣○○鄉○○○○0號農路登山口處，與負責接應
    之被告、「阿文（音譯）」等人會合而竊盜得逞，則被告自
    應與陳昭男、「阿文（音譯）」等人成立共同正犯，就全部
    結果負共犯之責。
　㈤至被告辯稱：我上山是為了採取羊奶頭、山橄欖等藥材，我
    在110年2月4日凌晨3、4點上山，我在案發當天大概採到10
    幾斤、20斤左右的羊奶頭、山橄欖，我放在摩托車旁邊登山
    口附近的廁所清洗，清洗後放在廁所旁邊，還沒清洗完警察
    就來了。偵字第11257號卷第33頁左上方所拍攝到的照片有
    拍攝到其採取藥材之照片云云（本院卷第76、77頁）。惟查
    ，被告所稱之上開照片拍攝到物品無法確認是否為被告所稱
    之藥材，且上開照片拍攝時間為110年1月16日，無法佐證被
    告所辯110年2月4日上山採取10幾斤、20斤左右羊奶頭、山
    橄欖等節屬實。又證人余玉展於本院審理中具結證稱：一般
    人要上山採羊奶頭或山橄欖是白天採，因為還要辨認，沒有
    晚上採這回事。我們案發第二天去把儀器收回來，去收儀器
    的時候，都沒有看到被告採的山橄欖或是羊奶頭，也沒有在
    廁所附近看到山橄欖或是羊奶頭等語（本院卷第195、196頁
    ），參以110年2月4日現場查獲照片6張（偵字第11257號卷
    第36頁）、現場蒐證照片44張（偵字第11257號卷第106至11
    6頁）、110年2月4日查獲照片3張（偵字第11257號卷第135
    頁），均無拍攝到被告所辯稱遺留在案發現場之羊奶頭、山
    橄欖等藥材。況且被告係於110年1月7日、16日、18日凌晨2
    時至4時許間、110年2月4日凌晨4時許進入上開林道，此為
    被告於警詢中所自承，而被告於偵查中辯稱：進入林道時間
    都是凌晨原因是太陽還沒有出來我就先出門，太陽出來我就
    下來了，不然很熱云云（偵字第11257號卷第85頁），然查
    ，被告於110年1月至2月間之冬季時間進入位於山區之林班
    地，當時山區天氣寒冷，並無要在太陽出來前完成工作下山
    避免天氣炎熱之必要。再佐以證人余玉展上開證述：因為要
    辨認，所以上山採羊奶頭或山橄欖是白天採，沒有晚上採這
    回事等語，被告所辯為了要採取山橄欖所以凌晨上山云云，
    難認屬實，被告所辯屬臨訟飾卸之詞，洵無可採。
　㈥綜上所述，被告上開所辯尚非可採，本案事證明確，被告犯
    行堪以認定，應予依法論科。
二、論罪科刑：
  ㈠按森林法第15條第3項規定「國有林林產物之種類、處分方式
    與條件、林產物採取、搬運、轉讓、繳費及其他應遵行事項
    之處分規則，由中央主管機關定之。」行政院農業委員會因
    之訂頒「國有林林產物處分規則」，於第3條第1款明定所謂
    主產物係指生立、枯損、倒伏之竹木及殘留之根株、殘材而
    言。是森林主產物，並不以附著於其生長之土地，仍為森林
    構成部分者為限，尚包括已與其所生長之土地分離，而留在
    林地之倒伏竹、木、餘留殘材等。至其與所生長土地分離之
    原因，究係出於自然力或人為所造成，均非所問，即便係他
    人盜伐後未運走之木材，既仍在管理機關之管領力支配下，
    如予以竊取，仍屬竊取森林主產物。又按森林法第52條第3
    項規定「犯同條第1項森林主產物為貴重木者，加重其刑至2
    分之1，併科贓額10倍以上20倍以下罰金」，係犯罪類型變
    更之個別犯罪行為予以加重，當屬刑法分則加重之性質而成
    為另一獨立之罪，該罪名及構成要件與常態犯罪之罪名及構
    成要件應非相同，有罪判決自應諭知該罪名及構成要件；又
    森林法第52條第4項規定「前項貴重木之樹種，指具高經濟
    或生態價值，並經中央主管機關公告之樹種」，查行政院農
    業委員會已於104年7月10日以農林務字第1041741162號公告
    森林法第52條第4項所定貴重木之樹種，並將牛樟列為貴重
    木。
  ㈡又按森林法第52條於110年5月5日經總統令修正公布，自同年
    月7日施行。修正前森林法第52條規定為「犯第五十條第一
    項之罪而有下列情形之一者，處一年以上七年以下有期徒刑
    ，併科贓額五倍以上十倍以下罰金：一、於保安林犯之。二
    、依機關之委託或其他契約，有保護森林義務之人犯之。三
    、於行使林產物採取權時犯之。四、結夥二人以上或僱使他
    人犯之。五、以贓物為原料，製造木炭、松節油、其他物品
    或培植菇類。六、為搬運贓物，使用牲口、船舶、車輛，或
    有搬運造材之設備。七、掘採、毀壞、燒燬或隱蔽根株，以
    圖罪跡之湮滅。八、以贓物燃料，使用於礦物之採取，精製
    石灰、磚、瓦或其他物品之製造。前項未遂犯罰之。第一項
    森林主產物為貴重木者，加重其刑至二分之一，併科贓額十
    倍以上二十倍以下罰金。」修正後為「犯第五十條第一項、
    第二項之罪而有下列情形之一者，處一年以上七年以下有期
    徒刑，併科新臺幣一百萬元以上二千萬元以下罰金：一、於
    保安林犯之。二、依機關之委託或其他契約，有保護森林義
    務之人犯之。三、於行使林產物採取權時犯之。四、結夥二
    人以上或僱使他人犯之。五、以贓物為原料，製造木炭、松
    節油、其他物品或培植菇類。六、為搬運贓物，使用牲口、
    船舶、車輛，或有搬運造材之設備。七、掘採、毀壞、燒燬
    或隱蔽根株，以圖罪跡之湮滅。八、以贓物燃料，使用於礦
    物之採取，精製石灰、磚、瓦或其他物品之製造。九、以砍
    伐、鋸切、挖掘或其他方式，破壞生立木之生長。前項未遂
    犯罰之。第一項森林主產物為貴重木者，加重其刑至二分之
    一。」比較新舊法結果，以修正前規定較有利於行為人，依
    刑法第2條第1項規定，本案應適用行為時即修正前之規定。
  ㈢核被告所為，係犯修正前森林法第52條第3項、第1項第4款、
    第6款之結夥二人以上為搬運贓物使用車輛竊取森林主產物
    貴重木罪。上開森林法第52條之罪，為刑法竊盜罪之特別規
    定，依特別法優於普通法之原則，本件自應優先適用森林法
    第52條之規定論罪。
  ㈣被告、陳昭男、「阿文（音譯）」就上開犯行，彼此間有犯
    意聯絡及行為分擔，應論以共同正犯。而結夥2人以上竊盜
    ，本質仍為共同正犯，因其已表明為結夥2人以上，故主文
    記載並無加列「共同」之必要，附此敘明。
  ㈤被告就上開犯行竊取之牛樟樹材，係森林主產物之貴重木，
    應依修正前森林法第52條第3項規定，加重其刑及併科贓額
    。
  ㈥又被告前因違反毒品危害防制條例案件，經臺灣桃園地方法
    院以106年度桃簡字第1102號判決判處有期徒刑6月確定，於
    107年9月30日執行完畢等情，有臺灣高等法院被告前案紀錄
    表1份附卷足憑，其受徒刑執行完畢後，5年以內故意再犯本
    案有期徒刑以上之罪，為累犯，本院審酌司法院釋字第775
    號解釋意旨、最高法院110年度台上大字第5660號裁定、最
    高法院110年度台上字第5660號判決意旨，認前揭構成累犯
    案件與本案犯行、罪質均不相同，且依本案卷內所列證據資
    料及舉證，難認被告有加重其刑予以延長矯正惡性此一特別
    預防之必要，爰不予加重其刑。
  ㈦爰以行為人之責任為基礎，審酌被告罔顧自然生態維護不易
    ，而分別竊取上開森林主產物，侵害國家重要森林資源，對
    國家財產及森林保育工作均造成相當程度之損害，所為殊值
    非難；又被告有違反森林法案件之前案紀錄，素行難謂良好
    ，有其臺灣高等法院被告前案紀錄表附卷可佐，兼衡其犯罪
    之動機、目的、手段，及其竊取森林主產物之數量，暨被告
    否認犯行之犯後態度，及被告自述國中肄業，入監前無業，
    一個人住，家庭經濟狀況勉持（本院卷第207頁）等一切情
    狀，量處如主文所示之刑（有關依修正前森林法第52條第3
    項併科罰金部分，詳後述），及就併科罰金部分諭知易服勞
    役之折算標準。
　㈥按森林主產物為貴重木者，併科贓額10倍以上20倍以下罰金
    ，修正前森林法第52條第3項定有明文。復按森林法所規定
    併科罰金，其贓額之計算，以原木山價為準。經查，被告竊
    取之牛樟為105公斤，經新竹林管處查定之山價為8,281元，
    有森林主副產物被害價格查定書1份附卷可參（偵字第11257
    號卷第127至129頁），爰依修正前森林法第52條第3項之規
    定，併科贓額11倍，而併科罰金如主文所示，並諭知易服勞
    役之折算標準。
三、沒收：
  ㈠扣案之牛樟樹材，業經林管局新竹林區管理處人員余玉展領
    回，有贓物認領保管單1份在卷足憑（偵字第11257號卷第24
    頁），足認此部分犯罪所得已實際合法發還被害人，爰依刑
    法第38條之1第5項規定，不予宣告沒收。
  ㈡森林法第52條第5項規定「犯本條之罪者，其供犯罪所用、犯
    罪預備之物或犯罪所生之物，不問屬於犯罪行為人與否，沒
    收之」，扣案之手拉器綑綁帶1條（保管字號：111年度院保
    字第464號），係為警到場查緝時於案發現場扣得，且該捆
    綁帶可以用以捆綁扣案牛樟樹材1塊於機車後座，業據證人
    余玉展證述如前，足認屬供被告等人犯罪所用之物，爰依森
    林法第52條第5項規定宣告沒收。
  ㈢按財產可能被沒收之第三人得於本案最後事實審言詞辯論終
    結前，向該管法院聲請參與沒收程序；第三人未為聲請，法
    院認有必要時，應依職權裁定命該第三人參與沒收程序，刑
    事訴訟法第455條之12第1項、第3項分別訂有明文。查本件
    扣案之車牌號碼000-000號普通重型機車係登記被告之前妻
    陳宥慈為所有人乙情，此有車號為000-000號之車號查詢機
    車車籍資料1份（本院卷第97頁），故本院以裁定命其參與
    本案沒收程序，而參與人陳宥慈亦於本院111年8月3日審理
    程序到庭陳述意見，此觀前開裁定及筆錄自明（本院卷第10
    5、106、209頁）。查扣案之車牌號碼000-000號普通重型機
    車，係供被告犯本案所用之物，此有110年2月4日現場蒐證
    黑白照片4張（偵字第11257號卷第30頁）、110年2月4日即
    時監控、行車紀錄器影像擷取照片6張（偵字第11257號卷第
    35頁）、110年2月4日現場查獲照片6張（偵字第11257號卷
    第36頁）、110年2月4日查獲照片3張（偵字第11257號卷第1
    35頁）附卷可參。又被告於警詢中自承：攝影機畫面拍到於
    110年1月18日7時35分、110年2月4日騎PC5-933號普重機車
    的人是我等語（偵字第11257號卷第5至6頁），足徵被告於
    曾多次騎乘PC5-933號普重機車前往案發林班地，參以參與
    人陳宥慈於本院審理中陳稱：被告交保後跟我說要借機車去
    處理事情，是我兒子交保證金，應該是違反森林法案件等語
    （本院卷第200頁），暨被告曾於95、96年間涉犯侵占案件
    ，係騎乘PC5-933號普重機車搬運贓物，經臺灣新竹地方檢
    察署檢察官以95年度偵字第6390號提起公訴，並經本院以96
    年度易字第102號判決判處有罪確定等情，有其臺灣高等法
    院被告前案紀錄表附卷可佐，是以參與人陳宥慈對於被告於
    交保後可能以上開機車作為犯罪工具使用，應為可得預見。
    扣案之車牌號碼000-000號普通重型機車，係供被告犯本案
    所用之物，業如前述，而衡以公平正義及犯罪預防之目的，
    爰認上開車輛不問屬於犯罪行為人與否，仍應依森林法第52
    條第5項規定宣告沒收。
  ㈣至於扣案之車牌號碼000-000號普通重型機車1部，雖係供陳
    昭男犯罪所用之物，惟車牌號碼000-000號普通重型機車係
    登記為第三人邱國興為所有人乙情，此有車號為000-000號
    之車號查詢機車車籍資料1份附卷可佐（本院卷第99頁），
    而陳昭男尚未到案說明其與車主關係如何，其係如何取得上
    開機車，第三人邱國興就此亦未到庭說明。是以，本院尚無
    從審酌沒收車牌號碼000-000號普通重型機車是否符合比例
    原則或有過苛之虞，爰於被告陳菁華被訴案件中就此不予宣
    告沒收，附此敘明。
據上論斷，應依刑事訴訟法第299條第1項前段，判決如主文。
本案經檢察官陳子維提起公訴，檢察官林李嘉到庭執行職務。
中　　華　　民　　國　　111 　年　　9 　　月　　15　　日
　　　　　　　　　刑事第三庭　　審判長法　官  賴淑敏　
　　　　　　　　　　　　　　　　　　　法　官　黃怡文
　　　　　　　　　　　　　　　　　　　法　官  王靜慧
以上正本證明與原本無異。
如不服本判決應於收受本判決後20日內向本院提出上訴書狀，上
訴書狀應敘述具體理由。上訴書狀未敘述上訴理由者，應於上訴
期間屆滿後20日內補提理由書狀於本院(均須按他造當事人之人
數附繕本 )「切勿逕送上級法院」。 
中　　華　　民　　國　　111 　年　　9 　　月　　16　　日
                                      書記官  陳怡君　
附錄本案論罪科刑法條：
修正前森林法第52條
犯第50條第1項之罪而有下列情形之一者，處1年以上7年以下有
期徒刑，併科贓額五倍以上十倍以下罰金：
一、於保安林犯之。
二、依機關之委託或其他契約，有保護森林義務之人犯之。
三、於行使林產物採取權時犯之。
四、結夥二人以上或僱使他人犯之。
五、以贓物為原料，製造木炭、松節油、其他物品或培植菇類。
六、為搬運贓物，使用牲口、船舶、車輛，或有搬運造材之設備
    。
七、掘採、毀壞、燒燬或隱蔽根株，以圖罪跡之湮滅。
八、以贓物燃料，使用於礦物之採取，精製石灰、磚、瓦或其他
    物品之製造。
前項未遂犯罰之。
第1項森林主產物為貴重木者，加重其刑至二分之一，併科贓額
十倍以上二十倍以下罰金。
前項貴重木之樹種，指具高經濟或生態價值，並經中央主管機關
公告之樹種。
犯本條之罪者，其供犯罪所用、犯罪預備之物或犯罪所生之物，
不問屬於犯罪行為人與否，沒收之。
第50條及本條所列刑事案件之被告或犯罪嫌疑人，於偵查中供述
與該案案情有重要關係之待證事項或其他正犯或共犯之犯罪事證
，因而使檢察官得以追訴該案之其他正犯或共犯者，以經檢察官
事先同意者為限，就其因供述所涉之犯罪，減輕或免除其刑。